臺灣高雄地方法院民事判決　　　93年度訴字第1977號
 原　　　告　乙○○
 訴訟代理人　陳慧錚律師
　　　　　　 黃清江律師
 被　　　告　甲○○
上當事人間損害賠償事件，本院於民國94年5月27日言詞辯論終
結，判決如下：
      主　　　文
被告應給付原告新台幣壹拾玖萬陸仟佰壹拾柒元及自民國九十
三年六月二十五日起至清償日止，按週年利率百分之五計算之利
息。
原告其餘之訴駁回。
訴訟費用由被告負擔三分之一、其餘由原告負擔。
本判決第一項得假執行。
原告其餘假執行之聲請駁回。
      事實及理由
一、原告主張：被告於民國92年11月13日23時30分許，酒後駕駛
    牌照號碼XN--5228號自用小客車，沿高雄縣橋頭鄉○○○路
    由北往南行經南溝路口處時，自後追撞停在該處等待紅綠燈
    號誌原告所駕駛之牌號YH--4768號自用小客車，致原告因而
    受有頸椎第4 節骨折等傷害；爰依民法第184 條第1 項前段
    、第191 條之2 前段、第193 條第1 項、第195 條、第196
    條、第213 條第1 、3 項之規定請求被告賠償醫療費用：
    新台幣 (下同)7,051 元 減少勞動能力損失：原告因本件
    事故減少薪資收入共53,736元。增加生活上需要：原告駕
    駛之自用小客車毀損支出拖吊費用1,200 元、修車費用
    100,000 元；交通費用，原告本件件車禍需搭乘計程車上下
    班每日車資1,000 元，共98日，支出98,000元；又服用膠原
    蛋白之保健藥品支出48,000元。精神慰撫金：原告因本件
    車禍事故長期戴頸圈酸痛不已，受有精神及身體痛苦至深，
    爰請求慰撫金300,000 元。並聲明：(一)被告應給付原告
    607,987 元及自起訴狀繕本送達翌日起至清償日止，按5%計
    算之利息。(二)原告願供擔保請准宣告假執行。
二、被告則以：對於本件車禍事故確因被告酒醉駕車追撞原告之
    事實不爭執，但原告並未受傷，而所謂頸椎楔狀骨折係關節
    退化性變病引起，並非因車禍造成等語。並聲明：原告之訴
    駁回。
三、原告主張其於92年11月13日23時30駕駛牌號YH--4768號自用
    小客車，停在高雄縣橋頭鄉○○○路由北往南方向南溝路口
    處等待交通號誌變換時，遭酒後駕駛牌號XN--5228號自用小
    客車之被告自後追撞之事實，業據提出診斷證明書、照片等
    為證，且為被告所不爭執，應可認為真實。而被告於事故發
    生後之酒測值高達每公升零點55毫克之事實，亦有酒精測試
    報告附在高雄縣警察局岡山分局岡警刑移字第113 號刑事偵
    查卷可參，是被告為駕駛人確有違反交通安全規則第114 條
    第2 款、第94條第3 項規定之酒精成分超過每公升零點25毫
    克以上不得駕車及疏未注意車前狀況之過失甚明；又被告因
    過失傷害經判處有期徒刑3 月確定之事實，亦有本院93年簡
    上字第103 號刑事判決為憑，被告於本件車禍事故之發生確
    有過失甚明。
四、本件兩造爭執事項為：原告所受之傷害是否因本件車禍造成
    ？請求賠償之金額以若干為適當？本院判斷意見如下：
  (一)原告主張因本件車禍事故受有第4 頸椎楔狀骨折、第4 、5
    頸椎退化性關節病變傷害，並提出健仁院醫院診斷證明書為
    證，被告雖以頸椎楔狀骨折乃因長久壓迫形成三角形，而非
    一般骨骼裂開或斷折，應係所謂骨刺，屬退化性關節病變或
    長期病變之累積，非因本件車禍造成等語為辯；惟查，被告
    於車禍發生之翌日，因後頸部疼痛不適，至健仁醫院就診經
    X 光檢查後發覺頸椎第4 節有異，故高度懷疑是因車禍造成
    ，並醫師診斷為「第4 頸椎楔狀骨折、第4 、5 頸椎退化性
    關節病變」，及退化性關節病變為慢性疾病，非急性車禍衝
    擊所能造成等情，有原告所提診斷證明書及本院職權查詢之
    健仁醫院93年10月11日第0930000293號函文可參，而所謂楔
    狀骨折乃椎骨變短向前傾之骨折狀態，並非僅退化性關節病
    變為唯一可能造成之原因，依前開說明應認原告所受楔狀骨
    折並非即所謂退化性關節炎造成；況經本院函查原告之健保
    就診紀錄，原告於本件車禍事故發生前亦無因相關症狀至各
    醫院或診所就醫之紀錄，有中央健康保險局94年1 月25日健
    保醫字第0930023184號函、乃榮醫院94年3 月10日乃榮字
    094030101 號函、財團法人長庚紀念醫院94年4 月28日
     (94)長庚院高字第440233號函等足憑；綜上已足認原告所
    受傷害確因本件車禍事故所造成，被告所辯並無足採；另被
    告請求將原告受傷後之X 光片送請醫學中心進行查驗，因原
    告於車禍事故發生前並無相關部位看診之紀錄，顯無事故發
    生前相同部位之X 光片以供比對，被告此部分聲請即無必要
    ，併予明。又骨折傷害並非如外傷般即可發現，縱原告於
    事故發生後仍至警局製作筆錄並無異樣，亦不能因而即認原
    告並未受傷害，被告此部分所辯亦無理由。
  (二)原告請求之金額以若干為合理？
  (1)醫療費用部分：原告主張因本件事故在健仁醫院、長庚紀念
    醫高雄分院看診共支出4,051 元，其中健仁醫部分自付額共
    為3,741 元之事實，有健仁醫院前開函文可稽，而長庚紀念
    醫院高雄分院之自付額用為310 元，亦有原告所提該院醫療
    費用收據可佐，均可認為真實，又原告確因醫生之囑而配戴
    頸圈之情，亦有健仁醫院94年5 月5 日健仁字第0940000119
    函可證，是原告併請求購買頸圈費用3,000 元，既提出發票
    為證，應可認為確屬醫療必需支出之費用；是原告此部分請
    求共7,051元，為有理由。
  (2)減少勞動能力損失部分：原告主張其因本件車禍事故自92年
    12月至93年2 月共減少薪資收入53,736元，惟查原告於車禍
    發生後沒幾天即開始上班，且上班後即由公司發給全薪之事
    實，業據證人即原告之同事林瑞祥到庭陳明 (94年5 月27日
    言詞辯論筆錄)， 參以健仁醫院94年3 月14日健仁字第0940
    000067號函亦稱配載頸圈對一般性活動影響不大，但對精密
    或勞累的工作則不大適合，而原告於車禍發生後所請之假均
    為特別休假，並未請任何病假之情，亦有本院函查原告任職
    之燁聯鋼鐵股份有限公司93年10月12日 (93) 燁字第120 號
    函足憑，則原告既正常上班且支領全薪，亦未因病而請假，
    其請求減少勞動能力之損失並無理由；原告雖另以其因而減
    少加班而受有損失，惟加班並非正常上班之收入，每月究有
    多少可加班之收入亦不固定，況原告既可正常上班，僅因頸
    部配載項圈是否即無法加班亦有疑義，此部分請求應認並無
    理由；是原告僅以其於本件事故發生後3 個月共減少加班薪
    資收入53,736元為由請求被告賠償減少勞動能力損失並無理
    由。
  (3)增加生活上需要：原告主張車損支出拖吊費用1,200 元、修
    項之規定，原告所駕駛系爭自用小客車係83年9 月出廠，有
    元；又服用膠原蛋白之保健藥品支出48,000元；經查：
  原告支出拖吊費用1,200 元之事實，業據提出道路救援服務
    簽單為證，且為被告所不爭執，應可認為真實。
  原告主張系爭車輛為蘇麗蓉所有，因本件事故受損修復費用
    為工資42,479元，零件57,521元，合計100,000 元。蘇麗蓉
    並將損害賠償債權讓與原告行使，並提出修理費用明細、照
    片為證，且經本院函裕昌汽車股份有限公司查明無誤，有該
    公司93年10月6 日民事陳報狀可參，應可認為真實。而系爭
    車輛毀損部分之修復，其零件更換係以新品替換舊品，故計
    算上開零件之損害賠償數額時，自應扣除折舊部分始屬合理
    。本院依據行政院所頒布之固定資產耐用年數表及固定資產
    折舊率之規定，汽車之耐用年數為5 年，依平均法每年折舊
    千分之二百，並參酌營利事業所得稅法查核準則第95條第6
    車費用100,000 元；及搭乘計程車上下班98日，支出98,000
    行車執照可憑，計算至本件車禍發生之92年11月13日止，已
    使用9 年餘，故系爭車輛於事故發生時之修復前零件價值應
    僅餘殘值9,587 元，【計算方式為：殘價＝取得成本÷（耐
    用年數＋1）即57,521 ÷ (5+1)=9,587元 (元以下四捨五入
    )】 是原告得請求車輛毀損所減少之價額為52,066元 (計算
    式：9,587+42,479=52,066)，其餘部分之請求則無理由。
  原告主張因本件事故配戴頸圈4 個月無法駕車需搭乘計程車
    上下班共98日，支出98,000元；惟經本院函查結果因配載頸
    圈對一般駕車能力影響不大，但對於長途駕駛及於不良路面
    駕駛有一定之影響，有健仁醫院94年5 月5 日健仁字第
    0940000119號函可參，而原告每日上下班係自高雄市苓雅區
    ○○○路至高雄縣岡山鎮○○街，其距離並非甚遠，難認原
    告因而無駕車上下班，惟原告駕駛之自用小客車遭損毀實際
    修理之時間為36日，有裕昌汽車股份有限公司前開民事陳報
    狀可參，則因代步之車輛送修期間無交通工具可使用，需以
    計程車代步尚屬合理，而以原告上下班之距離單趟車資約需
    500 元之情，亦有高雄市計程車客運商業同業公會94年4 月
    2 日高市計客字第051 號函可佐，則原告此部分請求在
    36,000 (計算式500 ×2 ×36=36,000)元範圍內為有理由，
    其餘部分之請求為無理由。
  服用膠原蛋白之保健藥品支出48,000元，惟查原告所受傷害
    係頸部骨折，並無另服用膠原蛋白之需要，原告復未證明有
    特別服用此部分補品之需要，此部分請求即無理由。
    綜上，原告得請求因而增加生活上需要之支出以89,266元(
    1,200+52,066+36,000=89,266)範圍內為有理由，其餘部分
    則無理由，不應准許。
  (4)精神慰撫金部分：原告主張因本件車禍事故受有甚大痛苦，
    請精神慰撫金300,000 元；本件依原告所受傷害為第4 頸椎
    楔狀骨折、第4 、5 頸椎退化性關節病變之傷害，受傷後經
    醫師建議頸圈4 個月, 確實造成生活一定之不便利等情，有
    健仁醫院前開函文可參，本院審酌原告為技術員，被告則為
    高中畢業及兩造之年齡、財產所得等一切經濟狀況，認原告
    此部分之請求以100,000 元範圍內為有理由，其餘部分之請
    求則無理由，不應准許。
五、綜上所述，原告本於侵權行為損害賠償之法律關係，請求被
    告給付在  (計算式：7,051+89,266+100,000=196,317
    ) 及自起訴狀送達翌日之93年6月25日(起 訴狀於93年6月24
    日送達)起 至清償日止，按週年利率5%範圍內為有理由；原
    告逾此範圍之請求則於法無據，應予駁回。又本判決原告勝
    訴部分金額未逾500,000 元，應依職權宣告假執行；至原告
    其餘假執行之聲請，因訴之駁回而失所依附，應併予駁回。
六、據上論結：本件原告之訴為一部有理由、一部無理由，爰依
    民事訴訟法第79條、第389 條第1 項第5 款，判決如主文。
中　　　華　　　民　　　國　94　　年　6　　月   10    日
                　　　民事第一庭  法　官　林玉心
上正本係照原本作成。
如不服本判決，應於送達後20日內向本院提出上訴狀並表明上訴
理由，如於本判決宣示後送達前提起上訴者，應於判決送達後10
日內補提上訴理由書（須附繕本）。
中　　　華　　　民　　　國　94　　年　6　　月   10    日
                　　　　　　　　　書記官　陳家宏
